【裁判字號】    95,聲判,55
【裁判日期】    950309
【裁判案由】    聲請交付審判
【裁判全文】
臺灣板橋地方法院刑事裁定              95年度聲判字第55號
聲  請  人
即告訴人    丁○○
代  理  人  魏錦芳律師
被      告  丙○○
            戊○○
            甲○○
            乙○○
            林貴琪
上列聲請人因告訴被告等詐欺等案件，不服臺灣高等法院檢察署
檢察長駁回再議之處分（九十五年度上聲議字第二三四八號），
聲請交付審判，本院裁定如下：
    主  文
本件交付審判。
    理  由
一、按告訴人不服上級法院檢察署檢察長或檢察總長認再議為無
    理由而駁回之處分者，得於接受處分書後十日內委任律師提
    出理由狀，向該管第一審法院聲請交付審判。法院認為交付
    審判之聲請有理由者，應為交付審判之裁定。刑事訴訟法第
    二百五十八條之一、第二百五十八條之三第二項後段分別定
    有明文。
二、本件聲請人丁○○以被告丙○○、戊○○、甲○○、乙○○
    、林貴琪等五人涉犯刑法第二百十六條、第二百十四條行使
    使公務員登載不實之文書，及同法第三百三十九條第三項、
    第二項之詐欺得利未遂等罪嫌，向臺灣板橋地方法院檢察署
    檢察官提出告訴，經該署檢察官為不起訴處分（九十四年度
    偵字第二○五九六號）後，聲請人不服，聲請再議亦經臺灣
    高等法院檢察署檢察長以再議無理由，於民國九十五年七月
    七日以九十五年度上聲議字第二三四八號駁回再議。上開再
    議駁回處分書於九十五年七月十九日送達聲請人，經本院依
    職權調取前述偵查卷證核閱無誤，聲請人於收受處分書後十
    日內之同年月二十八日委任律師向本院具狀聲請交付審判，
    程序上與法律規定相符，先予指明。
三、不起訴處分意旨：
    (一)被告丙○○於九十一年間，確曾以林寬釗支票向被告戊○○借款新臺幣（下同）二百七十萬元，此有林寬釗萬通商
      業銀行（現已併入中國信託商業銀行）員林分行面額分別
      為四十萬元、四十萬元、四十萬元、三十五萬元、二十萬
      元、三十五萬元及六十萬元之支票正反面影本七紙在卷可
      稽。又參以卷附法務部票據信用資訊查詢明細表及中國信
      託商業銀行函附票據退票明細，足見林寬釗自九十一年五
      月三十日起即有連續退票情事，且前揭支票七紙均未提示
      交換，故被告丙○○、戊○○等二人辯稱被告戊○○所持
      面額二百五十八萬元本票，係被告丙○○於九十一年底或
      九十二年一月間為清償被告戊○○二百七十萬元票據債務
      ，於支付被告戊○○十二萬元現金後所簽發，以換回前揭
      林寬釗支票七紙，應非無稽。
    (二)證人即被告乙○○之女舒瑩昌到庭證稱：丙○○於去年曾
      向伊父親借款，由伊負責匯款予被告丙○○，本票是在匯
      款後二、三天拿到的等語，復有載有日期九十三年九月二
      十日、金額五十萬元之郵政跨行匯款申請書影本一紙在卷
      可參，是被告丙○○於九十三年九月間，確曾向被告丙○○借款五十萬元，並簽發同額本票以為擔保之用。
    (三)依被告甲○○庭呈會單、收據影本所示，被告丙○○確於
      八十八年間參加被告甲○○任會首之合會，每月會款三萬
      元，且丙○○並於八十八年九月二十日標得合會金一百四
      十二萬四千元後，被告甲○○即於同年月二十三日將會款
      如數支付被告丙○○。告訴人雖另以：被告丙○○於八十
      八年十月間為繳付每月會款，所簽發面額均為三萬元之本
      票五十二紙予被告甲○○，豈可能預先未包含到期日為九
      十年十一月二十日之本票，又被告甲○○所持被告丙○○
      本票五十二紙，於九十二年二月二十日全部到期後，何以
      遲至九十三年九月始向法院聲請本票裁定，且被告丙○○
      於被告甲○○聲請本票裁定之際，何以未主張前揭本票有
      部分已罹追索權時效等情，指訴被告甲○○、丙○○通謀
      虛捏本票債權云云。質之被告甲○○辯稱：當時丙○○並
      未漏開立到期日九十年十一月二十日之本票，是丙○○於
      九十年十一月有清償伊三萬元，伊就將該紙本票還他。又
      伊每當向丙○○催討債務時，丙○○即以彼此為朋友關係
      為由而拖延還款，嗣因有鄰居說丙○○房子要被查封，怕
      錢要不回來，才去參與分配等語。另質之被告丙○○辯稱
      ：伊不懂法律規定，故未主張本票有罹於追索權時效，且
      伊與甲○○係好朋友等語。綜上各情參互以析，被告甲○○等二人所辯，尚無悖社會常情，從而告訴人此部分指訴
      ，自難據以採憑。
    (四)被告林貴琪於九十三年九月十七日，曾匯款五十萬元予被
      告丙○○，此有華南商業銀行匯款回條聯影本一紙附卷可
      稽，足認被告丙○○、林貴琪二人辯稱丙○○確曾於九十
      三年九月間持本票向林貴琪借款五十萬元乙節，尚屬可採
      。
    (五)至告訴人提出財政部臺北市國稅局財產歸屬資料清單、九
      十二年度綜合所得稅各類所得資料清單影本各一份，指訴
      被告丙○○於九十二年間，所有股票市值為三百二十萬五
      百四十元，且股息收入及存款利息所得分別為三十八萬九
      千二百二十四元及九萬五千四百四十八元，以此估算被告
      丙○○當時流動資金高達八百萬元，故於九十一年間自無
      再持林寬釗支票向被告戊○○調借款項之必要，亦無可能
      自八十八年間起，即無力清償被告甲○○會款，足徵被告
      戊○○及甲○○所持被告丙○○本票係假債權云云。查被
      告丙○○辯稱：那不是伊個人資金，雖在伊名下，但係與
      曾國樑、史良方等人合資，也有部分錢是周轉來的等語。
      而證人曾國樑亦證稱：伊當時和丙○○及其他友人一起共
      同投資股票，伊和其他人將資金交予丙○○，由丙○○之
      名義在股市進出，也有部分資金是向他人周轉來等語，核
      與被告所辯相符，從而告訴人據此指訴被告丙○○、戊○○、甲○○通謀捏造假本票債權，自嫌無據。
四、駁回再議處分意旨：
    (一)按支票有無因存款不足等原因被退票與該支票所屬帳戶是
      否成為拒絕往來戶，尚有不同。被告戊○○答辯要旨係陳
      明：其自八十八年間即與被告丙○○有金錢往來，九十一
      年下半年，丙○○以伊持向其調現之客票發生拒絕往來情
      形，請其暫勿提示，讓伊先行處理（見九十三年度發查字
      第五一○一號卷第一六四頁答辯狀）等情，九十四年三月
      二十八日所提民事爭點整理狀亦同（見九十三年度發查字
      第五一○一號卷第五六頁至第五七頁）。核與被告丙○○
      所供：八十八年間即跟被告戊○○有借貸關係，伊是拿客
      票跟他調借現金、、、轉出去的錢，被跳票所以沒辦法還
      等詞相符。（見九十三年度發查字第五一○一號卷第一五
      九頁），足見被告丙○○等人係供陳：於九十一年下半年
      之所以向被告戊○○換票原因，係客票被跳票而非客票所
      屬帳戶已成拒絕往來戶，聲請人丁○○所指尚有誤會。聲
      請人丁○○因此指稱：被告戊○○所持參與分配之訟爭本
      票，非發票日所載九十二年一月三十一日簽發乙節，乃個
      人主觀臆測之詞，並無證據以實其說，自亦難憑此作為認
      定被告等人不利之基礎。
    (二)被告戊○○係供稱：大多拿現金借她（指丙○○）等詞，
      （見九十四年度他字第一○七五號卷第一○六頁訊問筆錄
      ）聲請人丁○○請求調閱被告戊○○等人，各往來銀行之
      存款電腦帳戶之客戶歷史資料交易查詢明細表檔案內容，
      核屬無據。另被告乙○○係供述：錢是九十三年九月三十
      日匯給她的（指丙○○），約定九十三年十月十日要還、
      、、（見九十三年度發查字第五一○一號卷第一四七頁）
      本票是九十三年九月三十日簽的，但日期寫成九十二年九
      月三十日、、、其看到發票日期是九十二年有疑問，丙○○說不小心寫錯了，還款數目對就好了各等情（見九十三
      年度發查字第五一○一號卷第一四八頁），核與卷附匯款
      資料相符。訟爭本票內載發票日九十二年九月三十日，其
      中「９２」年之「２」字，就一般人日常生活經驗以觀，
      係一時錯誤而將「９３」之「３」字誤載而成，應堪採信
      。聲請人丁○○以訟爭本票發票日誤寫內容作為論斷基礎
      ，同難認屬事實。
    (三)卷內並無任何積極證據足以認定被告甲○○之會款，被告
      丙○○有履行完畢之情，聲請人丁○○片面憑空臆測，顯
      屬無稽，因此請求調閱各該帳戶資金往來情形，亦屬無據
      。
    (四)被告林貴琪有無轉匯款項至被告丙○○帳戶，轉匯時間係
      在查封前，亦或查封後，乃事實問題。聲請人丁○○以匯
      款在查封後即指為其間有假借貸關係，自難採信。
五、本件聲請交付審判意旨略以：
    (一)被告丙○○部分：
      1.被告丙○○自八十六年二月二十五日買受坐落於臺北縣
        永和市○○路一四九巷二八號三樓房屋及基地，迄聲請
        人於九十三年七月十五日向本院民事執行處聲請強制執
        行予以查封登記止，據土地及建物謄本所示，均未有設
        定抵押以擔保借款情形；另據財政部臺北市國稅局財產
        歸屬資料清單及九十二年度綜合所得稅各類所得資料清
        單所示，被告丙○○於九十二年間，所有股票市值為三
        百二十萬五百四十元，且股息收入及存款利息所得分別
        為三十八萬九千二百二十四元及九萬五千四百四十八元
        ，以此估算被告丙○○當時流動資金高達八百萬元，足
        證其資金充裕，無自八十八年起積欠被告戊○○等四人
        債務達五百一十四萬元之必要。
      2.被告丙○○稱與他人共同投資股票，股票卻以其名義登
        記，而將股息歸其一人所有，且無共同出資之證明，原
        檢察官亦未予詳查。
      3.以上疑點足證被告丙○○顯有資力清償債務，且無借貸
        之必要，本件係爭債權應均屬虛假，而係被告丙○○、
        戊○○、甲○○、乙○○、林貴琪等五人捏造以利參與
        分配之用。
    (二)被告戊○○部分：
      1.原檢察官未詳查被告丙○○與戊○○間本票債權債務二
        百七十萬元發生自何時，暨是否延續至九十二年一月三
        十一簽發本票時。
      2.被告戊○○未提出借款支付憑據或金融交易紀錄，難證
        其說。
      3.被告丙○○與戊○○間借貸利息如何約定？如何支付？
        又丙○○有無支付利息之證據？亦未見檢察官詳查。
      4.被告丙○○如何取得係爭客票七張？該七張客票均未經
        提示，且係九十三年一月二十七日始經列為拒絕往來，
        被告戊○○卻稱被告丙○○告以九十一年下半年客票發
        生拒絕往來情形，才更換本票，係屬無稽。
      5.如前所述，被告丙○○顯有清償能力，卻僅償還被告戊○○十二萬元，另二百五十八萬元以簽發本票擔保，不
        符常情。
      6.以上疑點足證此部分債權應屬虛假，而係被告丙○○、
        戊○○二人捏造以利參與分配之用。
    (三)被告甲○○部分：
      1.係爭合會金之交付僅有被告丙○○開立之收據一紙可證
        ，未見被告甲○○提出支付之資料或金融交易紀錄，檢
        察官亦未予詳查。
      2.被告丙○○於八十八年十一月二十日至九十二年二月二
        十日期間，並非無力清償會款債務每月三萬元，卻未償
        還會款，且被告甲○○竟同意長期墊款，顯與常理有違
        。
      3.被告丙○○於八十八年十月二十五日一次簽發本票五十
        二張時，竟預知九十年十一月二十日到期之會款三萬元
        將以現金支付，而未開立本票，致上開本票有不連號之
        情形。
      4.被告甲○○執有被告丙○○簽發之本票共五十二張，已
        於九十二年二月二十日全部到期，被告甲○○卻未向法
        院聲請本票裁定；又九十三年九月間向法院聲請本票裁
        定時，已有二十九張本票已罹於三年追索權時效，被告
        丙○○卻未提出抗辯。
      5.以上疑點足證此部分債權應屬虛假，而係被告丙○○、
        甲○○二人捏造以利參與分配之用。
    (四)被告乙○○部分：
      1.被告丙○○未能提出九十二年九月二十日確有向胞兄即
        被告乙○○借款收入之憑證，檢察官亦未詳加調查。
      2.被告丙○○簽發之本票發票日為九十二年九月二十日，
        被告乙○○卻在發票一年後即九十三年九月二十日始匯
        款五十萬元至被告丙○○彰化商業銀行永和分行帳戶，
        顯與常情不符。
      3.聲請人於九十三年七月十五日聲請強制執行被告丙○○
        之財產，被告乙○○係在九十三年九月二十日始出借五
        十萬元與被告丙○○，且被告丙○○資金充裕，實無借
        貸之必要，應屬虛偽之借貸行為。
      4.以上疑點足證此部分債權應屬虛假，而係被告丙○○、
        乙○○二人捏造以利參與分配之用。
    (五)被告林貴琪部分：
      1.聲請人於九十三年七月十五日聲請強制執行被告丙○○
        之財產，被告林貴琪係在九十三年九月十七日始出借五
        十萬元與被告丙○○，且被告乙○○資金充裕，實無借
        貸之必要，應屬虛偽之借貸行為。
      2.被告丙○○簽發之本票發票日係九十三年九月十七日，
        到期日係同年十月十日，參與分配日係同年十月二十七
        日，三者時間緊湊，顯係虛偽捏造債權。
      3.以上疑點足證此部分債權應屬虛假，而係被告丙○○、
        林貴琪二人捏造以利參與分配之用。
    (六)本件尚有下列證據檢察官於偵查中應調查而未調查，為明
      本件事實真相，應有再予調查之必要：
      1.被告丙○○於彰化商業銀行永和分行帳號000000
        00000000號、00000000000000
        號帳戶之歷史交易明細表。蓋被告丙○○與被告乙○○
        、林貴琪之借款各五十萬元，均係匯入上開銀行之帳戶
        內，若能調閱帳戶資金往來紀錄，必能釐清被告資金運
        用情形暨前揭借貸關係之存否及真實性。
      2.被告丙○○於華南商業銀行永和分行帳號000000
        000000號帳戶、板信商業銀行中和分行（帳號不
        明，已於九十三年八月五日結清）帳戶之歷史交易明細
        表。蓋被告丙○○與被告戊○○間有二百七十萬元之借
        貸關係，而被告丙○○亦主張曾於八十八年九月二十三
        日立據證明收受被告甲○○交付之合會金一百四十二萬
        四千元，若能調閱上開銀行帳戶之資金往來紀錄，必能
        釐清被告資金運用情形暨前揭借貸關係之存否及真實性
        。
    (七)綜上，原不起訴處分及駁回再議之處分，均非適法，請裁
      定交付審判等語。
六、按九十一年一月十七日三讀通過，同年二月八日公布之刑事
    訴訟法第二百五十八條之一，係參考德國刑事訴訟法第一百
    七十二條第二項之規定及日本刑事訴訟法第二百六十二條準
    起訴之規定，增訂「聲請法院交付審判制度」，告訴人於不
    服上級檢察署之駁回處分者，得向法院聲請交付審判；其目
    的係為對於檢察官起訴裁量之制衡，除貫徹檢察機關內部檢
    察一體之原則所含有之內部監督機制外，亦宜有檢察機關以
    外之監督機制，由法院保有最終審查權而介入審查，以提供
    告訴人多一層救濟途徑（刑事訴訟法第二百五十八條之一立
    法理由參照），以促使檢察官對於不起訴處分為最慎重之篩
    選，審慎運用其不起訴裁量權；從而，本條之適用一方面係
    強制告訴人先循檢察機關內部之監督機制救濟無效果後，始
    由法院為之，另方面亦促使檢察機關內部省視其不起訴處分
    是否妥當，法院有最終審查權；故交付審判之制度，雖賦予
    法院於告訴人交付審判之聲請裁定准否前，可依同法第二百
    五十八條之三第三項規定為「必要之調查」，然法院於審查
    交付審判之聲請有無理由時，應以審酌告訴人所指摘不利被
    告之事證未經檢察機關詳為調查或斟酌，或不起訴處分書所
    載理由違背經驗法則、論理法則及證據法則為限，方符本條
    係為制衡檢察官起訴裁量權之立法意旨（法院辦理刑事訴訟
    案件應行注意事項第一百十八項參照），先此敘明。而檢察
    官依偵查所得之證據，足認被告有犯罪嫌疑者，應提起公訴
    ，此刑事訴訟法第二百五十一條第一項定有明文。所謂「足
    夠之犯罪嫌疑」，雖係指依偵查所得的事證，被告之犯行「
    很可能獲致有罪判決」而言，此一起訴與否的判斷標準與法
    院審理後為有罪裁判與否的證據基準，並不完全相當，附此
    敘明。
七、經查：
    (一)本件聲請人即告訴人丁○○持九十二年度民執新字第一四
      五九四號債權憑證，於九十三年七月十三日向本院民事執
      行處聲請強制執行被告即債務人丙○○位於臺北縣永和市
      ○○路一四九巷二八號三樓之建物及基地應有部分所有權
      ；被告戊○○、甲○○、乙○○、林貴琪等四人則分別於
      附表所示之時間向本院民事庭聲請本票裁定准予強制執行
      ，繼而於附表所示之時間就上開強制執行案件聲明參與分
      配，有各該民事裁定、參與分配聲請狀在卷可稽，並為被
      告等五人所不爭執，確為事實。
    (二)經查，被告丙○○自八十六年二月二十五日買受坐落於臺
      北縣永和市○○路一四九巷二八號三樓房屋及基地，迄聲
      請人於九十三年七月十五日向本院民事執行處聲請強制執
      行予以查封登記止，據土地及建物謄本所示，均未有設定
      抵押以擔保借款情形，顯見被告丙○○並未向他人或銀行
      借貸購屋，可知其資力雄厚。另據財政部臺北市國稅局財
      產歸屬資料清單及九十二年度綜合所得稅各類所得資料清
      單所示，被告丙○○於九十二年間名下所有股票市值頗高
      ，且股息收入、存款利息所得、租賃所得分別為二十六萬
      八千七百四十四元、九萬五千四百四十八元、十二萬元，
      以九十二年之銀行利率觀之，足證其現金存款及股票收益
      寬裕。原檢察官參酌證人曾國樑證言，認定財政部臺北市
      國稅局財產歸屬資料清單及九十二年度綜合所得稅各類所
      得資料清單所載登記於被告丙○○名下之股票，係被告丙○○與他人合夥投資，非其一人所有云云。惟倘若係丙○○與曾國樑合資購買股票，何以登記於丙○○名下，而曾
      國樑有無實際出資之情形，均未見丙○○及曾國樑提出任
      何資金往來憑據，且丙○○未提供何種擔保給曾國樑，曾
      國樑何以放心將其資產登記在丙○○名下，曾國樑之證詞
      已有可疑。
    (三)又原檢察官就卷附林寬釗萬通商業銀行（現已併入中國信
      託商業銀行）員林分行面額分別為四十萬元、四十萬元、
      四十萬元、三十五萬元、二十萬元、三十五萬元及六十萬
      元均未提示交換之支票正反面影本七紙、法務部票據信用
      資訊查詢明細表及中國信託商業銀行函附票據退票明細顯
      示林寬釗自九十一年五月三十日起即有連續退票情事，認
      定被告戊○○所持面額二百五十八萬元本票，係被告丙○○於九十一年底或九十二年一月間為清償戊○○二百七十
      萬元票據債務，於支付被告戊○○十二萬元現金後所簽發
      ，以換回前揭林寬釗支票七紙，固非無見。惟被告戊○○
      自稱服務於台電公司，自八十八年起被告丙○○即以票據
      擔保向其借貸現金以從事放款業務，約定利息為一分半；
      衡諸被告戊○○資力有一定限度，既願從事放貸行為，無
      非係為賺取利息差額牟利。是其對利息之取得及獲取本利
      足額擔保一事，理當特別注意，自無於借貸時約定一分半
      之高額利息，卻於九十一年時被告丙○○告以林寬釗之支
      票七紙共二百七十萬元恐無法兌現，僅清償十二萬元後，
      另簽發金額二百五十八萬之本票一紙以換回上開支票七紙
      ，反而未約定利息復未要求被告丙○○提供任何擔保，顯
      難令人置信；復於該紙本票於九十三年一月三十一日到期
      後，被告丙○○仍未清償，被告戊○○既放任未予催討，
      亦未有請求被告丙○○重新開立票據更換擔保或約定利息
      情形，此均與被告二人所稱自八十八年以來之借貸慣行不
      符，亦與常理有悖。又被告丙○○八十六年購買上開不動
      產時未向銀行借款，且有現金存款、股票等資產，其有資
      金需求自以不動產設定抵押向銀行借貸，其向銀行支付之
      利息遠低於向戊○○借貸之利息，何以捨此而不為。是被
      告丙○○與戊○○之間是否真有借貸關係，應進一步調查
      資金流向以釐清真實性與否，原檢察官卻未予詳細調查或
      敘明理由，有率斷之嫌。
    (四)而原檢察官依被告甲○○庭呈會單、收據影本，認定被告
      丙○○確曾於八十八年間參加被告甲○○任會首之合會，
      並於八十八年九月二十日得標且取得合會金一百四十二萬
      四千元，固非無見。然被告甲○○於偵查中稱被告丙○○
      自第三會標走之後，只付二期死會之會錢，之後沒有再給
      付，伊每當向丙○○催討債務時，丙○○即以彼此為朋友
      關係為由而拖延還款，嗣因有鄰居說丙○○房子要被查封
      ，怕錢要不回來，才去參與分配等語。然被告甲○○既身
      為會首，依一般人之生活經驗，無非係為謀求首期合會金
      之運用或以末期合會金賺取利息差額牟利，何以被告甲○○願意自八十八年十月間起為被告丙○○代墊會款達五十
      二期，金額共達一百五十六萬元，自行擔負死會金額，且
      從不追討，且自首張本票於八十八年十一月二十日到期起
      至九十三年九月間聲請本票裁定時止，將近五年時間均未
      向被告丙○○索取任何利息，顯有悖社會常情。自從簽發
      本票之後，被告僅償還一次金額，顯然有不履行之虞，然
      被告甲○○竟置之不理，從未訴請被告丙○○提供擔保或
      清償款項，而被告丙○○有上開不動產及現金、股票，未
      清償被告甲○○任何金額利息，被告甲○○直至聲請人對
      被告丙○○之上開不動產聲請強制執行後始向本院聲請本
      票裁定，此顯與常情相違，況且，被告甲○○聲請本票裁
      定准予強制執行時，對其中到期日自八十八年十一月二十
      日起至九十年八月二十日止共二十九張已罹於追索權時效
      之本票，被告丙○○竟未主張抗辯，惟被告丙○○早期從
      事代書業務，又自八十八年起向被告戊○○以票據擔保方
      式借貸現金以從事放款業務，自係深諳票據使用之人，並
      曾於九十三年十月七日對聲請人主張債權罹於消滅時效而
      向本院民事庭提起執行異議之訴，阻礙聲請人之強制執行
      程序，卻稱不知本票追索權三年消滅時效之規定，足徵被
      告丙○○與甲○○之間之合會債務及本票債權之真實性存
      疑，原檢察官卻未予詳細調查或敘明理由，亦有未周。
    (五)原檢察官就證人舒瑩昌即被告乙○○之女證言及載有日期
      九十三年九月二十日、金額五十萬元之郵政跨行匯款申請
      書影本一紙，認定被告丙○○於九十三年九月間，確曾向
      被告丙○○借款五十萬元，並簽發同額本票以為擔保之用
      ，固非無見。然被告乙○○於偵查中先稱於九十三年年頭
      有借五十萬元給被告丙○○，後稱錢是九十三年九月三十
      日匯款，約定九十三年十月十日歸還，借款原因是被告丙○○說欠人家錢，馬上要被強制執行，所以才以借她周轉
      ，之後才說無辦法處理，伊就趕緊保全債權云云。惟系爭
      本票內載發票日九十二年九月三十日，被告丙○○卻稱本
      票是九十三年九月三十日簽的，但日期寫成九十二年九月
      三十日；蓋票據行為非一般人日常生活所必需，是若遇有
      簽發票據之情形，必詳加注意、確認再三，是依一般對己
      事務稍加注意之人之生活經驗以觀，顯難將「９３」之「
      ３」字誤載為「２」字。且該本票之到期日九十三年十月
      十日亦未見有誤載情形，何以發票日之填載竟有此疏忽。
      況依票據法規定，發票人於交付前除金額外均可改寫，被
      告丙○○於交付予被告甲○○之票號ＣＨＮ000000
      0號本票亦有改寫到期日之情形，何以對該本票卻稱誤載
      而未予改寫，其供述難謂無疑。又被告丙○○向被告乙○○借款之原因係因遭聲請人聲請強制執行查封房屋，而緊
      急向被告乙○○借貸五十萬元欲與聲請人和解，惟何以被
      告丙○○旋於同年十月七日對聲請人提起債務人異議之訴
      ？又事後未達成和解亦未將款項返還被告乙○○，反而挪
      作他用未歸還五十萬元給被告乙○○？而被告乙○○對於
      被告丙○○未達成和解，竟不要求返還借貸之五十萬元，
      反直接聲請本票裁定參與分配，然依被告乙○○、丙○○
      之兄妹關係，被告乙○○焉會不知參與分配獲得之金額未
      能滿足五十萬元之債權，被告乙○○係被告丙○○之胞兄
      ，於和解未成時，被告丙○○卻捨返還款項不為，竟告以
      被告乙○○以聲明參與分配之方式承擔與其他債權人比例
      受償之風險，此均與社會常情不符。
    (六)另原檢察官就華南商業銀行匯款回條聯影本一紙，認定被
      告林貴琪於九十三年九月十七日，曾匯款五十萬元予被告
      丙○○之情，固非無見。惟被告丙○○、林貴琪二人均稱
      於九十三年九月十七日借款五十萬元係為與聲請人協商和
      解之用，何以被告丙○○旋於同年十月七日對聲請人提起
      債務人異議之訴？又事後未達成和解亦未將款項返還被告
      林貴琪，反而挪於日常生活花用？再者，借款日為九十三
      年九月十七日，本票到期日為同年十月十日，二者相距僅
      半月餘，被告丙○○既必須借貸與債權人協商和解，被告
      林貴琪如何信賴被告丙○○於本票到期時必有清償能力？
      又被告林貴琪既經被告丙○○告以和解不成，豈有捨索回
      款項不為，卻由被告丙○○簽發本票一紙，改循聲明參與
      分配之方式承擔與其他債權人比例受償之風險，此均與常
      理有違。
    (七)本件聲請人係於九十三年七月十三日向本院民事執行處聲
      請強制執行被告丙○○之財產，而被告戊○○等四人陸續
      於上開強制執行開始後始集中於同年九、十月間向本院民
      事庭聲請本票裁定准予強制執行，繼而向本院民事執行處
      聲明參與分配，其中有持有本票長年未實行或保全債權者
      ，亦有擔保強制執行開始後始成立之借貸關係者，雖聲明
      參與分配時點係屬事實問題，然依一般人之社會生活經驗
      觀之，難謂無通謀虛偽債權以遂行參與分配之疑。原檢察
      官徒以被告戊○○、甲○○供稱款項係以現金交付，被告
      乙○○、林貴琪曾提出匯款執據，遽認聲請人一再請求調
      閱被告丙○○等五人各往來銀行之存款電腦帳戶之客戶歷
      史資料交易查詢明細表檔案內容係屬無據，尚嫌速斷；蓋
      被告等人帳戶之資金流向，足以佐證本件本票所擔保之係
      爭債權存否，繼而為構成虛假債權與否之關鍵所在。是本
      件既有上開告訴人所指摘不利被告等人之事證未經檢察機
      關詳為調查或斟酌，另有前揭之諸多事項違背經驗法則，
      則原不起訴處分顯有未洽，本件交付審判之聲請為有理由
      ，應予准許。
八、本件交付審判之聲請既經准許，爰依司法院頒「法院辦理刑
    事訴訟案件應行注意事項」第一三四點後段規定，敘明被告
    涉嫌之犯罪事實、證據及所犯法條如后，俾便被告行使防禦
    權，並利審判程序之進行：
    (一)犯罪事實：
      丙○○明知自己所有坐落臺北縣永和市○○段0000－
      0000地號土地、面積一千五百零八平方公尺、應有部
      分萬分之一百九十七及其上門牌號碼臺北縣永和市○○路
      一四九巷二八號三樓房屋遭債權人丁○○查封拍賣中，竟
      與戊○○、甲○○、乙○○、林貴琪等四人謀議，擬以設
      立虛偽債權以參與分配，減少丁○○強制執行所得分配債
      權之比例。五人遂基於使公務員將不實事項登載於職務上
      所掌管之公文書並持以行使之犯意聯絡，明知渠等與丙○○之間並無債權債務關係，卻於九十三年七月十三日起至
      同年九月間之不詳時點，先由丙○○簽發如附表所示之本
      票共五十五紙分別交予戊○○等四人，由渠等持上開本票
      向本院民事庭聲請裁定准予強制執行，而使不知情之承辦
      法官僅自形式上審核無誤後，於附表所示之時間將上開不
      實債權分別登載於職務上製作之公文書即如附表所示之民
      事裁定內，並准予在上開本票債權範圍內，對丙○○之財
      產強制執行確定，而足以生損害於上揭本票裁定記載之正
      確性。嗣戊○○等四人依序於附表所示之時間，持前揭本
      票裁定作為執行名義，分別向本院民事執行處聲明參與分
      配，使不知情之承辦法官陷於錯誤，將上開四筆不實債權
      列入分配表，並據此分配戊○○得受償一百一十二萬八千
      五百零七元，甲○○得受償七十八萬一千三百一十五元，
      乙○○得受償二十一萬零一百八十六元，林貴琪得受償二
      十一萬零一百八十六元，足以生損害於執行法院對於執行
      債權認定、拍賣所得分配之正確性，及債權人丁○○之權
      益。
    (二)證據：
      被告丙○○等五人於偵查中之供述、如附表所示之本票共
      五十五紙、本票裁定四紙、聲請參與分配狀四紙、告訴人
      丁○○之指述及財政部臺北市國稅局九十二年度綜合所得
      稅各類所得資料清單、財產歸屬資料清單、土地、建物登
      記謄本各一份。
    (三)所犯法條：
      刑法第二百十六條、第二百十四條之行使使公務員登載不
      實之文書罪。
九、依刑事訴訟法第二百五十八條之三第二項後段，裁定如主文
    。
中    華    民    國    95    年    3     月    9     日
                  刑事第九庭審判長法  官  潘翠雪
                                  法  官  王士珮
                                  法  官  絲鈺雲
以上正本證明與原本無異。
如不服本裁定，應於裁定送達後5日內向本院提出抗告狀。
                                  書記官  蔡美如
中    華    民    國    96    年    3     月    9     日
附表：
┌───┬────┬────┬───┬────┬──────┬──────┐
│債權人│ 發票日 │ 到期日 │ 金額 │本票張數│本票裁定日期│參與分配日期│
├───┼────┼────┼───┼────┼──────┼──────┤
│戊○○│92.1.31 │93.1.31 │258萬 │  1張   │  93.10.14  │  93.10.14  │
│      │        │        │      │        │（93票9308）│            │
├───┼────┼────┼───┼────┼──────┼──────┤
│甲○○│88.10.25│88.11.20│每張3 │ 共52張 │  93.9.30   │  93.10.11  │
│      │        │起至    │萬，共│        │（93票9261）│            │
│      │        │92.2.20 │156萬 │        │            │            │
│      │        │每月20日│      │        │            │            │
│      │        │本票一張│      │        │            │            │
│      │        │另外    │      │        │            │            │
│      │        │89.1.5起│      │        │            │            │
│      │        │至92.1.5│      │        │            │            │
│      │        │止1 、4 │      │        │            │            │
│      │        │、7 、10│      │        │            │            │
│      │        │月5 日各│      │        │            │            │
│      │        │有本票1 │      │        │            │            │
│      │        │張（缺  │      │        │            │            │
│      │        │90.11.  │      │        │            │            │
│      │        │20）    │      │        │            │            │
├───┼────┼────┼───┼────┼──────┼──────┤
│乙○○│92.9.20 │93.10.10│ 50萬 │  1張   │  93.10.18  │  93.10.27  │
│      │        │        │      │        │（93票9923）│            │
├───┼────┼────┼───┼────┼──────┼──────┤
│林貴琪│93.9.17 │93.10.10│ 50萬 │  1張   │  93.10.14  │  93.10.27  │
│      │        │        │      │        │（93票9788）│            │
└───┴────┴────┴───┴────┴──────┴──────┘


司法院資訊處製作；財團法人民間司法改革基金會備份。
